臺灣彰化地方法院交通事件裁定　　　　100年度交聲字第406號
原處分機關
即移送機關　交通部公路總局臺中區監理所彰化監理站
異　議　人
即受處分人　吳謝月里
上列受處分人因違反道路交通管理處罰條例案件，對於交通部公
路總局臺中區監理所彰化監理站民國100年2月17日所為之處分（
彰監四字第裁64-I00000000號裁決書），聲明異議，本院裁定如
下：
    主  文
原處分撤銷。
吳謝月里不罰。
    理  由
一、原處分機關意旨略以：駕駛人黃長億騎乘異議人即受處分人
    吳謝月里所有之車牌號碼KXR-688 號重型機車，於民國99年
    7 月21日下午3 時26分許，在彰化縣鹿港鎮○○○路與海浴
    路口，因有「號牌借供他車使用」之違規事由，經警當場掣
    單舉發，嗣後原處分機關依道路交通管理處罰條例第12條第
    1 項第5 款之規定，裁處車輛所有人即受處分人新臺幣（下
    同）8,100 元，並依同條第2 項之規定吊銷牌照，於法應無
    不合等語。
二、聲明異議意旨則以：異議人即受處分人之車牌號碼KXR-688
    號機車，多年前借予受處分人女兒之小叔吳家安（即受處分
    人女兒丈夫之弟）使用，機車壞掉後吳家安放在屋外被人拖
    走，受處分人後來接到一張要換行照之通知，就去監理站辦
    理報廢註銷，不知他人為何會使用該車牌，請鈞院查明，爰
    提出
    本件聲明異議。
三、按汽車牌照借供他車使用或使用他車牌照行駛者，處汽車所
    有人3,600 元以上10,800元以下罰鍰，並禁止其行駛；且牌
    照、號牌吊銷之，道路交通管理處罰條例第12條第1 項第5
    款、第2 項後段分別定有明文。查道路交通管理處罰條例之
    立法目的乃為加強道路交通管理，維護交通秩序，確保交通
    安全，其本質在維持行政上之秩序，達成國家維持交通秩序
    之行政目的，因而，對於違反本條例所規定行政上義務之行
    為人科處制裁，其性質上屬於行政秩序罰，準此，其處罰對
    象必限於違反行政上義務之人，倘非違反行政上義務之行為
    人，則無受行政秩序罰之理由。再同條例第85條第3 項雖規
    定：「本條例關於車輛駕駛人之處罰，如應歸責於車輛所有
    人者，處罰車輛所有人」，然車輛所有人對該交通違規事實
    確有不可歸責之事由，即不得對之裁罰，合先敘明。
四、經查：本件車牌號碼KXR-688號號重型機車，雖登記於受處
    分人名下，然該車已於98年9月15日辦理報廢等情，有交通
    部公路總局臺中區監理所彰化監理站100年3月24日中監彰字
    第1000006426號函文暨檢送之車輛異動登記書及切結書各1
    紙在卷可憑。而警員取締本件違規時，駕駛人黃長億所騎乘
    之機車確實懸掛受處分人所有之KXR-688號車牌號碼，乃當
    場掣單舉發，嗣後原處分機關以汽車所有人即受處分人有「
    牌照借供他車使用」之事由，據以開立彰監四字第裁64-I00
    000000號裁決書予以裁罰一節，固有彰化縣警察局彰警交字
    第I00000000 號舉發違反道路交通管理事件通知單、上開裁
    決書各1 紙在卷可憑。惟經警查證後，黃長億所駕駛之上開
    機車，係其向不詳年籍之友人所借用，但為案外人江清龍之
    子所失竊之車輛（車身車牌號碼為OQC-372 號，引擎號擎為
    RG-056773 ），此有彰化縣警察局鹿港分局99年7 月21日鹿
    警分偵字第0990017179號報告書、江清龍、黃長億之警詢筆
    錄各1 份在卷可憑。另查：受處分人於本院訊問時陳稱：「
    這部車子不是我在使用的，是登記我的名字，我是買給我女
    兒的，那是一部中古車，我女兒在臺中上班時我買的，當時
    她還沒有結婚，那是五、六年前的事情，後來她結婚後借給
    她的小叔（吳家安）使用，後來因不仍使用，所以吳家安就
    處理掉了。」、「（法官問：這部車子也是你報廢的嗎？）
    答：是，那時我記得我好像有收到一張通知要換行照的通知
    ，我去監理站問，是那一部車子，因我已經忘記了，監理站
    人員說，是一部紅色的車子，後來才想起來，是我之前買給
    我女兒的那部，我就打電話問我女兒，我女兒才告訴我，那
    部車子借給她小叔了。是在98年時，我收到換行照的通知，
    我就去監理站把車子報廢。」（本院100 年4 月13日訊問筆
    錄參照）。又證人於本院具結證稱：「（法官問：你是否有
    使用過這部車子？）答：有，我大約是2 年前開始使用這部
    車子，我使用了大約1 年是我的大嫂借給我的，我的大嫂就
    是受處分人的女兒（吳速雅）。」、「（法官問：你都在那
    個地方使用這部車子？）答：我都在臺中市使用，大都在東
    區跟西屯區那裡使用，後來因為車子的引擎壞掉，沒有辦法
    騎，所以我它停在東區的居所這邊，後來我看到在摩托車的
    椅座上有貼了環保局的單子，預告環保局將要把這部車子拖
    走，大約過了二、三天時，車子不見了，我看到在停放車子
    的地方的地上，有寫了「00000000拖吊」這幾個字，我把它
    記在我的手機裡面，這個是大約一年左右的事情，因為我覺
    得這部車子已經被公家機關拖走了，所以我就沒有再去處理
    。後來親家母不曉得什麼原因去把這部車子報廢，她沒有問
    過我，我也不太清楚。」、「（法官問：是否認識黃長憶？
    ）答：不認識。」等語（本院100 年4 月13日訊問筆錄參照
    ），核與受處分人所述情節大致相符，堪認受處分人早在2
    年前即非車牌號碼KXR-688 號機車之管領、駕駛人，其前揭
    辯詞應非虛妄，尚屬可採。另本院依職權合法傳喚證人即駕
    駛人黃長億，其無故不到庭，尚無從得知上開車輛之車牌究
    由何處取得，且受處分人、證人張家安均與駕駛人黃長億不
    相識，是本件舉發僅得證明駕駛人黃長億有使用受處分人所
    有之車牌行駛之事實，然無從證明受處分人確有將上揭車牌
    出借予黃長億使用之情形，應可認定。準此，上開車輛之車
    牌於違規時既歸他人占有支配使用，受處分人已非實際上之
    所有人，亦非違規當時之駕駛人，自不能排除該車牌有遭竊
    而為他人冒用之可能性。此外，復查無其他積極證據足以證
    明受處分人確有將牌照借供他車使用違規之事實，尚難僅以
    駕駛人黃長億駕駛車輛懸掛受處分人所有車號KX R-688號機
    車之車牌，即遽認受處分人確有前揭違規行為，則本件裁決
    書所載「牌照借供他車使用」之違規行為，即不能歸責於受
    處分人。
五、綜上所述，受處分人固為前開車牌所有人，然受處分人已於
    本件舉發時前將該車輛報廢，且於報廢前即將該車輛轉交他
    人使用，引擎壞掉後停放在路邊，遭不詳之人拖走，已如前
    述，復與本件駕駛人素不相識，自無法排除該車牌遭他人竊
    盜或侵占使用之可能。上開車輛之號牌既不在受處分人占有
    支配中，則
    本件駕駛人於上述時、地駕駛懸掛該車牌行駛公路之行為，
    自難歸責於受處分人，原處分機關未審酌及此，逕為裁罰，
    即難認為允當，從而
    本件受處分人之異議為有理由，爰由本院將原處分撤銷，改
    諭知受處分人不罰，以資適法。
據上論結，應依道路交通管理處罰條例第87條第2項，道路交通
事件處理辦法第19條，裁定如主文。
中    華    民    國   100    年    5     月   31     日
                  交通法庭            法  官  黃玉齡
以上正本證明與原本無異。
如不服本裁定，應於裁定送達後5日內向本院提出抗告狀 (須附
繕本 )。
中    華    民    國   100    年    5     月   31     日
                                      書記官  黃鏽金